臺灣基隆地方法院刑事判決　　　　　　　100年度訴字第926號
公　訴　人　臺灣基隆地方法院檢察署檢察官
被　　　告　吳恒燦
上列被告因違反毒品危害防制條例案件，經檢察官提起公訴（
100 年度毒偵字第2422號），被告就被訴事實為有罪之陳述，本
院合議庭裁定由受命法官獨任進行審判，經改依簡式審判程序審
理後判決如下：
    主  文
吳恒燦施用第一級毒品，累犯，處有期徒刑陸月，如易科罰金，
以新臺幣壹仟元折算壹日。扣案之含有第一級毒品海洛因成分液
體伍cc併同無法完全析離之注射針筒壹支均沒收銷燬；扣案之注
射針筒壹支沒收。
    事  實
一、吳恒燦前因施用毒品案件，經臺灣板橋地方法院裁定送觀察
    、勒戒後，認有繼續施用毒品傾向，經同法院裁定令入戒治
    處所施以強制戒治，於民國93年2 月17日戒治完畢釋放，並
    由臺灣板橋地方法院檢察署以93年度戒毒偵字第87號為不起
    訴處分確定。又因施用毒品案件，經臺灣高等法院以96年度
    上訴字第625 號判決判處有期徒刑1 年確定，經同法院以96
    年聲減字第2890號裁定減為有期徒刑6 月確定。復因施用毒
    品案件，經本院以96年度訴字第739 號判決判處應執行有期
    徒刑1 年2 月確定，上開二案接續執行，於98年3 月8 日執
    行完畢（構成累犯）。
二、詎其猶未能戒除毒癮，復基於施用第一級毒品海洛因之犯意
    ，於100 年11月12日下午6 時許，在基隆市○○區○○街30
    3 巷21弄12號3 樓住處內，以針筒注射之方式，施用第一級
    毒品海洛因1 次。嗣於同日下午8 時30分許，在其上址處所
    為警另案拘獲，並扣得注射針筒2 支（其中1 支內含第一級
    毒品海洛因成分液體5 cc）。吳恒燦於所為施用毒品之犯行
    為警查悉前，主動向警坦承犯行，並同意採尿送驗，而願接
    受裁判，經警採尿送驗，結果呈嗎啡陽性反應，始悉上情。
三、案經基隆市警察局第二分局報告臺灣基隆地方法院檢察署檢
    察官偵查起訴。
    理  由
壹、程序事項：
    被告所犯者非為死刑、無期徒刑、最輕本刑為3 年以上有期
    徒刑之罪或高等法院管轄第一審案件，其於準備程序進行中
    ，先就被訴事實為有罪之陳述，經告知其簡式審判程序之旨
    ，並聽取公訴人、被告之意見後，本院合議庭依刑事訴訟法
    第273 條之1 第1 項之規定，裁定由受命法官獨任以簡式審
    判程序進行本案之審理，且依同法第273 條之2 規定，簡式
    審判程序之證據調查，不受第159 條第1 項、第161 條之2
    、第161 條之3、 第163 條之1 及第164 條至第170 條規定
    之限制，合先敘明。
貳、實體事項：
一、認定犯罪事實所憑之證據及理由：
    上開事實，業據被告於警詢、偵查及本院審理時均坦承不諱
    ，且其為警查獲時所採集之尿液送驗後，結果呈嗎啡陽性反
    應，有台灣尖端先進生技醫藥股份有限公司濫用藥物檢驗報
    告及基隆市警察局第二分局偵辦毒品案件尿液檢體對照表各
    1 紙附卷可佐。扣案之內裝盛有液體5 CC之注射針筒1 支，
    所裝盛之液體內含有第一級毒品海洛因成分，除據被告供承
    在卷外，並有基隆市警察局查獲涉嫌毒品危害防制條例毒品
    初步鑑驗報告單1 紙存卷可憑。此外，另有被告所有供施用
    第一級毒品海洛因之注射針筒1 支扣案可佐，足認被告之任
    意性自白與事實相符，可以採信。綜上，本案事證明確，被
    告施用第一級毒品之犯行洵堪認定。
二、論罪科刑及沒收：
（一）按觀察、勒戒或強制戒治執行完畢釋放後，5 年內再犯施
      用第一、二級毒品之罪者，檢察官應依法追訴，毒品危害
      防制條例第23條第2 項定有明文；次按毒品危害防制條例
      就施用毒品者，僅於「初犯」及「5 年後再犯」二種情形
      ，有其追訴條件之限制，即須於初犯經觀察、勒戒或強制
      戒治釋放後，5 年內均無施用毒品之行為，始能認其前所
      實施之觀察、勒戒或強制戒治已足遮斷毒癮，而得於5年
      後再犯時，再予適用初犯之規定，重行觀察、勒戒等程序
      ；倘5 年內已經再犯，被依法追訴處罰，縱其第3 次（或
      第3 次以上）施用毒品之時間在初犯釋放5 年以後，即與
      「5 年後再犯」之情形有別，且因已於「5 年內再犯」，
      顯見其再犯率甚高，原實施觀察、勒戒或強制戒治，已無
      法收其實效，而無5 年戒斷期之存在，自無再經觀察、勒
      戒及強制戒治之必要，應由檢察官逕行起訴（最高法院95
      年度台非字第59號、95年度台非字第65號判決意旨參照）
      。查本件被告有事實欄所載施用毒品前科，有臺灣高等法
      院被告前案紀錄表在卷可稽，是被告於觀察、勒戒期滿後
      ，確於「5 年內」再犯施用毒品犯行，並經法院判處罪刑
      確定，亦甚明確；據此，依前開條例規定及最高法院判決
      意旨，因被告在觀察、勒戒執行完畢釋放後之5 年內，業
      有施用毒品之行為，則被告本件再次施用毒品之行為，即
      與5 年後再犯之情形有別，自無再經觀察、勒戒或強制戒
      治之必要，應由檢察官逕行起訴，附此敘明。
（二）核被告所為，係犯毒品危害防制條例第10條第1 項之施用
      第一級毒品罪。被告持有第一級毒品以供施用，持有之低
      度行為應為施用之高度行為所吸收，不另論罪。
（三）被告曾受前述徒刑之執行完畢，此有臺灣高等法院被告前
      案紀錄表在卷供參。其受徒刑之執行完畢後，再為本件施
      用毒品之犯行，係於5 年以內故意再犯有期徒刑以上之罪
      ，為累犯，應依刑法第47條第1 項之規定加重其刑。
（四）被告於前開時、地因另案為警拘獲後，於所為本件施用毒
      品之犯行為警發覺前，自行向警坦承犯罪，並同意接受採
      尿送驗，而願接受裁判，此有被告警詢筆錄供參，堪認被
      告所為已合於自首之要件。因被告確有悔悟之心，爰依刑
      法第62條前段之規定減輕其刑，並先加後減之。
（五）爰審酌被告經觀察、勒戒及刑罰矯治後，竟未戒除毒癮之
      惡習，而再三施用毒品，顯然缺乏戒斷決心，然其所為僅
      屬戕害自身之行為，未侵犯其他法益，且於偵查中及本院
      審理時均坦認犯行，犯後態度良好等一切情狀，量處如主
      文所示之刑，並諭知易科罰金之折算標準。
（六）扣案之含第一級毒品海洛因成分液體5 cc，併同難以析離
      之注射針筒1 支，均依毒品危害防制條例第18條第1 項前
      段，沒收銷燬之；蓋無論以何種方式分離，針筒內均會有
      極微量毒品殘留，故上開針筒應整體視為查獲毒品，一併
      依前揭規定宣告沒收銷燬之。至扣案另1 支注射針筒，被
      告供承係其所有供施用第一級毒品海洛因之用，爰依刑法
      第38條第1 項第2 款規定，宣告沒收之。
據上論斷，應依刑事訴訟法第273 條之1 第1 項、第299 條第1
項前段，毒品危害防制條例第10條第1 項、第18條第1 項前段、
第23條第2 項，刑法第11條、第47條第1 項、第62條前段、第41
條第1 項前段、第38條第1 項第2 款，判決如主文。
本案經檢察官周慶華到庭執行職務。
中    華    民    國    100   年    12    月    30    日
                  刑事第三庭法    官  藍君宜
以上正本證明與原本無異。
如不服本判決應於收受送達後10日內向本院提出上訴書狀，並應
敘述具體理由；其未敘述上訴理由者，應於上訴期間屆滿後20日
內向本院補提理由書(均須按他造當事人之人數附繕本)「切勿逕
送上級法院」。
中    華    民    國   100    年    12    月    30    日
                            書 記 官  蘇鈺婷
附錄論罪法條：
毒品危害防制條例第10條第1 項
施用第一級毒品者，處 6 月以上 5 年以下有期徒刑。